【裁判字號】    97,交聲,1336
【裁判日期】    971027
【裁判案由】    違反道路交通管理處罰條例聲明異議
【裁判全文】
臺灣桃園地方法院交通事件裁定        97年度交聲字第1336號
原處分機關  交通部公路總局新竹區監理所桃園監理站
異  議  人
即受處分人  甲○○
上列異議人即受處分人因違反道路交通管理處罰條例案件，對於
交通部公路總局新竹區監理所中華民國97年7 月25日桃監裁罰字
第裁52-DB0000000號所為之處分不服，聲明異議，本院裁定如下
：
    主  文
原處分撤銷。
甲○○汽車駕駛人，駕駛汽車經測試檢定，有酒精濃度超過規定
標準情形，經吊扣駕駛執照，並於吊扣期間再駕駛汽車經測試檢
定，有酒精濃度超過規定標準情形，吊銷駕駛執照，參年內不得
考領駕駛執照。
    理  由
一、按汽車駕駛人有飲酒或「其他類似物」後其吐氣所含酒精成
    份超過每公升0.25毫克以上者，不得駕車；再汽車駕駛人，
    駕駛汽車經測試檢定有酒精濃度超過規定標準者，處新臺幣
    （下同）1 萬5,000 元以上6 萬元以下罰鍰，並當場移置保
    管該汽車及吊扣其駕駛執照1 年；又汽車駕駛人經依第1項
    規定吊扣駕駛執照，並於吊扣期間再有第1 項情形者，處6
    萬元罰鍰，並當場移置保管其車輛及吊銷駕駛執照，3 年內
    不得考領駕駛執照，道路交通管理處罰條例第35條第1 項第
    1 款、第2 項前段、第67條第2 項分別定有明文。
二、原處分意旨略以：異議人即受處分人甲○○前曾因酒後駕車
    ，經裁處吊扣駕駛執照1 年（民國96年8 月7 日至97年8 月
    6 日止），異議人竟於96年10月9 日晚間11時33分（吊扣駕
    照期間），駕駛車牌號碼EV－3691號自用小客車，行經桃園
    市○○路與三民路口，為桃園縣政府警察局桃園分局警備隊
    警員林峻宇舉發「經酒精測試儀器測試其酒測值為0.63MG/L
    ，明顯不合格」，爰依道路交通管理處罰條例第35條第3 項
    ，裁處罰鍰新臺幣6 萬元，吊銷駕駛執照，3 年內禁考等語
    。
三、異議意旨略以：(一)異議人確有於上開時地，飲用酒類後駕駛
    上開車輛，惟上揭酒後駕車乙事，已經臺灣桃園地方法院以
    96年度利簡字第3469號判決判處有期徒刑5 月確定，異議人
    業已入監執行完畢。而「一行為同時觸犯刑事法律及違反行
    政法上義務規定者，依刑事法律處罰之」為行政法罰第26條
    第1 項所明文。則原處分再因同一行為而處罰鍰新臺幣6 萬
    元部分，即有違「一事不二罰」原則。(二)原處分以同一行為
    另為「吊銷駕駛執照，三年內禁考」之其他種類行政罰，因
    異議人已入監執行完畢，就本件已受最重之刑事法律處罰，
    足收警惕懲戒之效，實無再苛以其他種類型行政法之必要；
    且原處分處吊銷駕駛執照長達三年之久，亦有違比例原則云
    云。
四、經查：
  (一)按行政罰法第26條規定：「一行為同時觸犯刑事法律及違反
    行政法上義務規定者，依刑事法律處罰之。但其行為應處以
    其他種類行政罰或得沒入之物而未經法院宣告沒收者，亦得
    裁處之。前項行為如經不起訴處分或為無罪、免訴、不受理
    、不付審理之裁判確定者，得依違反行政法上義務規定裁處
    之。」。又其他種類行政罰，係指違反行政法上之義務應受
    「裁罰性」之「不利處分」，依行政罰法第2 條規定，包括
    限制或禁止行為之吊扣證照處分。究其立法目的，一行為同
    時觸犯刑事法律及違反行政法上義務規定時，由於刑罰與行
    政罰同屬對不法行為之制裁，而刑罰之懲罰作用較強，故依
    刑事法律處罰，即足資警惕時，實無一事二罰再處行政罰之
    必要；且刑事法律處罰，由法院依法定程序為之，較符合正
    當法律秩序，應予優先適用，但罰鍰以外之沒入或其他種類
    行政罰，因兼具維護公共秩序之作用，為達行政目的，行政
    機關仍得併予裁處。是汽車駕駛人經測試檢定酒精濃度超過
    規定標準之行為，如同時涉犯刑法第185 條之3 之公共危險
    罪嫌，依上開行政罰法第26條第1 項規定，道路交通主管處
    罰機關除得依該條項但書規定處以其他種類行政罰（例如吊
    扣、吊銷駕駛執照）外，應由地方法院檢察署依刑事案件程
    序處理，嗣後如無行政罰法第26條第2 項所規定之經不起訴
    處分或為無罪、免訴、不受理、不付審理之裁判確定等事由
    ，即不得依道路交通管理處罰條例第35條第3 項規定裁處行
    為人罰鍰之行政罰。
  (二)本件異議人甲○○前曾因酒後駕車，經裁處吊扣駕駛執照1
    年，在吊扣駕照期間之前揭時、地，駕駛上開自用小客車，
    行經桃園市○○路與三民路口，經警攔檢，並測得酒測值每
    公升0.63毫克、異議人該酒後駕車觸犯公共危險罪之行為，
    經本院於96年12月11日，以96年度壢交簡字第3469號判決判
    處有期徒刑5 月，並於97年6 月13日執行完畢等之事實，業
    經異議人於本院調查時供陳在案，並有該判決書、臺灣高等
    法院被告前案記錄表及桃園縣政府警察局舉發違反道路交通
    管理事件通知單影本各1 份附卷可憑，應甚明確，而堪認定
    。異議人前開酒後駕車之行為同時觸犯刑法及違反行政法上
    義務，且業經依刑事法律處罰，自無再處行政罰之必要，詎
    原處分機關就此部分竟又對異議人處以罰鍰6 萬元，自與上
    揭行政罰法第26條第1 項之規定有悖，聲明異議意旨就此所
    指，非無理由，尚值採信。是以異議人就上揭酒後駕車行為
    ，業經終局確定受刑事處罰，基於「一事不二罰」之行政罰
    原則，自不得依行政規定逕予裁罰罰鍰6 萬元。
  (三)再酒後不得駕駛車輛，為政府近年來所大力宣導之政令，其
    目的除為確保駕駛人本身之安全外，更為保障其他用路人使
    用道路之安全，而駕駛車輛如稍有輕忽發生事故，常肇致自
    己或他人生命、身體或財產上難以回復之損害，故車輛之使
    用，雖為社會之發展、交通之所需，而不得不為全體社會所
    共同忍受之危險工具，然其使用則必遵守道路交通安全規則
    之規定，更應保持高度之注意力並採取適當之措施，方能保
    障用路人之安全，降低社會問題及其成本。若駕駛人飲酒後
    已造成協調功能降低，無法為正常反應，影響其安全駕駛動
    力交通工具之能力，則其不僅無法明確認知道路交通狀況，
    亦無法完全控制本身之駕駛行為，如仍縱己肆意而為，則交
    通安全憑何保障；況酒後駕車為近年交通事故發生之主因，
    影響他人身體、生命、財產至鉅，屢經各傳播媒體長期宣導
    ，「酒後不開車，開車不喝酒」之標語，亦廣見於街頭巷尾
    ，應為全國國民所共知，且非常容易遵守，被告前曾因酒後
    駕車遭吊扣駕照，於吊扣期間，竟置若罔聞，於酒後仍貿然
    駕駛汽車，顯見異議人漠視法令，視政府法令、公共安全於
    無物。原處分機關以異議人於吊扣駕照期間，因酒精濃度超
    過標準達每公升0.63毫克，另依法裁處吊銷駕駛執照，3 年
    內禁考之處分，該等處分係為達嚇阻異議人再次酒後駕車，
    維護道路交通用路權人生命、身體安全法益為目的之裁罰性
    不利處分，屬於行政罰法第26條第1 項但書所稱其他種類行
    政罰，揆諸前開說明，行政機關為達行政目的，自得併予裁
    處之，異議人空言指稱該處分違反比例原則，難以憑採。
五、綜上所述，異議人甲○○雖有於前揭時、地駕駛小客車且酒
    精濃度超過規定標準0.55MG/L以上之違規行為，惟依行政罰
    法第26條第1 項但書之規定，異議人就本件行為已受刑事法
    律處罰，已如前述，原處分機關僅能對異議人裁處吊銷駕駛
    執照，3 年內不得考領駕駛執照。異議人就原處分提出異議
    ，就裁處吊銷駕駛執照，3 年內不得考領駕駛執照部分雖無
    理由，應予駁回；然關於裁處罰鍰部分，則有理由，自應將
    原處分關於裁處罰鍰部分撤銷，另諭知適法之處分。
六、據上論斷，應依道路交通案件處理辦法第20條前段，裁定如
    主文。
中    華    民    國    97    年    10    月    27    日
                  交通法庭  法  官  陳德池
以上正本證明與原本無異。
如不服本裁定，應於裁定送達後5 日內向本院提出抗告狀。
                            書記官  蕭秀蓉
中    華    民    國    97    年    10    月    28    日


司法院資訊處製作；財團法人民間司法改革基金會備份。
